【裁判字號】    94,簡上,214
【裁判日期】    950327
【裁判案由】    違反商標法
【裁判全文】
臺灣臺北地方法院刑事判決             94年度簡上字第214號
    上  訴  人
    即  被  告  乙○○  41歲.
    選任辯護人  賴傳智律師
上列上訴人即被告因違反商標法案件，不服本院民國94年9月30
日94年度簡字第2047號第一審判決（臺灣臺北地方法院檢察署檢
察官聲請簡易判決處刑聲請書案號：94年度偵字第12860號），
提起上訴，經本院合議庭認為應適用通常程序審理，自為第一審
判決如下：
    主  文
原判決撤銷。
乙○○無罪。
    理  由
一、本件公訴意旨略以：被告乙○○係址設臺北市大安區○○○
    路○段160巷9號1樓寶麗馨國際股份有限公司（以下簡稱寶麗
    馨公司）負責人，明知MONTAGUT及MONTAGUT + FLOWERLOGO
    之商標圖樣係告訴人法商勃尼特西威龍公司（以下簡稱勃尼
    特西公司）向我國經濟部中央標準局（於民國88年1月26日
    改制為經濟部智慧財產局）申請註冊，而取得指定使用於化
    妝品等各種人體美容清潔用商品之商標專用權，且仍在商標
    專用期間，緣自民國88年至90年間，嘉韻商行（聲請簡易判
    決處刑書誤載為嘉韻實業有限公司）即向勃尼特西公司臺灣
    代理商姿怡貿易有限公司（以下簡稱姿怡公司），以每件新
    臺幣（下同）20元至100元不等之價格，購進仿冒上開商標
    圖樣商品，再將上開商品之庫存轉售予寶麗馨公司；被告乙○○基於販售仿冒商標商品之概括犯意，即日起，在上開店
    內公然陳列，伺機以每件不詳之價格售與不特定人士，嗣於
    92年10月間以20元至30元不等之價格售與君偉有限公司（以
    下簡稱君偉公司）之劉孝昭及劉醇君（以上二人業經臺灣板
    橋地方法院檢察署以93年度偵字第7240號為不起訴處分確定
    在案）後，嗣於93年4月8日上午10時許，在臺北縣中和市○○路801號7樓內為警查獲，並扣得仿冒前揭商標之化妝品共
    1095件。因認被告乙○○上開行為涉有商標法第82條之販賣
    仿冒他人商標之商品罪嫌。
二、按被告未經審判證明有罪確定前，推定其為無罪；又犯罪事
    實應依證據認定之，無證據不得認定其犯罪事實；又不能證
    明被告犯罪者，應諭知無罪之判決，刑事訴訟法第154條第1
    項、第2項及第301條第1項分別定有明文。又被害人所述被
    害情形如無瑕疵可指，而就其他方面調查又與事實相符，其
    供述始足據為判決之基礎；且告訴人之告訴，係以使被告受
    刑事訴追為目的，是其陳述是否與事實相符，仍應調查其他
    證據以資審認（最高法院32年度上字第657號、52年度臺上
    字第1300號判例參照）。又事實之認定，應憑證據，如未能
    發現相當證據，或證據不足以證明，自不能以推測或擬制之
    方法，為裁判基礎（最高法院40年度臺上字第86號判例參照
    ）。另認定犯罪事實所憑之證據，雖不以直接證據為限，間
    接證據亦包括在內；然而無論直接或間接證據，其為訴訟上
    之證明，須於通常一般之人不致有所懷疑，而得確信其為真
    實之程度者，始得據為有罪之認定，倘其證明尚未達到此一
    程度，而有合理之懷疑存在時，即無從為有罪之認定，亦有
    最高法院76年度臺上字第4986號判例可資參照。況刑事訴訟
    法第161條第1項亦規定，檢察官就被告犯罪事實，應負舉證
    責任，並指出證明之方法，是檢察官對於起訴之犯罪事實，
    應負提出證據及說服之實質舉證責任，倘其所提出之證據，
    不足為被告有罪之積極證明，或其指出證明之方法，無從說
    服法院以形成被告有罪之心證，基於無罪推定之原則，自應
    為被告無罪判決之諭知，最高法院92年度臺上字第128號著
    有判例可資參照。
三、公訴意旨認上訴人即被告乙○○涉有商標法第82條之販賣仿
    冒他人商標之商品犯行，無非係以：前揭犯罪事實，業經告
    訴人勃尼特西公司之臺灣分公司經理丙○○於偵查中出具鑑
    定報告書在卷可參，且有廣昇國際法律事務所92年9月10日
    之律師函附卷可稽，並有扣案之化妝品可資佐證為其主要論
    據。訊據被告乙○○固不否認有於前揭時間將自姿怡公司處
    所購得之化妝品出售予君偉公司之事實，然堅詞否認有何公
    訴意旨所稱之違反商標法犯行，辯稱：其所販售之商品均係
    自經告訴人授權之姿怡公司所購得，並不知該等物品為仿冒
    商品等語。
四、經查：
（一）扣案之化妝品係屬仿冒告訴人商標之商品乙節，雖經證人
      丙○○於本院95年2月15日及95年2月27日審理中證述在卷
      ，並有其於93年3月23日及95年2月22日所出具之鑑定報告
      書各一份在卷可稽，然證人丙○○於本院審理中證稱：「
      （問：也就是說本案除了包裝以外，在內容上，你沒有認
      為與真品不同的判斷？）內容物裡面無法作判斷，只是覺
      得品質不太好，所以就內容物的部分與真品是否相同，我
      無法判斷。」、「（問：你可以判斷的內容還是限於外觀
      部分？）是。」、「（問：你們鑑定方法就是如你剛才所
      述對照送審資料？）是。」、「（問：是以肉眼就包裝及
      外觀上就可以判斷嗎？）就是以化妝品包裝來判斷。」、
      「（問：就扣案證物的部分是否有就商標的部分作鑑定？
      ）一般標準商標使用，會使用在外包裝盒，這次編號一到
      四的扣案商品，均無外包裝盒，所以也不用比對。」等語
      ，足見其所為僅係就系爭化妝品之外包裝加以比對原留存
      之資料；又本件公訴意旨所認被告乙○○購買系爭商品之
      時間為88年至90年間，而證人丙○○於95年2月27日審理
      中證稱：「（問：何時開始在這家公司負責這部分業務？
      ）90年6月。」、「（問：送審的商品依據合約有無於事
      後會還給被授權人的情形？）就目前來送審的情形，一般
      的代理商，他們會準備二份來送審，一份自己留底，基本
      上，我們不會將送審那份還給他，就我到職之後也就是90
      年6月之後，我們沒有將送審的商品還給被授權人，我到
      職前的部分，我不清楚。」、「（問：就你90年6月到職
      之前，夢特嬌所有化妝品產品的型號你知道嗎？）我與前
      手交接時，前手有給我資料，我以這些資料作依據，之前
      的部分我無法做任何回覆。」等語，徵諸其於同日審理中
      就被告乙○○當庭提供之化妝品加以比對之結果，認為其
      中有類似95年2月22日鑑定報告書內所載樣品一至四之內
      容物內盒包裝及樣品五、七之內外包裝等情，是自難僅以
      證人丙○○之上開證言及其出具之鑑定報告書逕為不利被
      告乙○○之認定。
（二）被告乙○○於88年至90年6月間曾自姿怡公司處購得經告
      訴人授權所製造之化妝品乙情，業經證人即姿怡公司負責
      人甲○○於本院95年2月15日審理中證述在卷，並有應收
      帳款明細表、出貨單及送貨單等在卷可稽。又證人甲○○
      於本院同日審理中雖證稱扣案化妝品因無外盒包裝而無從
      認定是否為姿怡公司所售出等語，然其於同日審理中亦證
      稱：「（問：提示被證三第一頁照片【即被告乙○○主張
      自姿怡公司購入商品之原包裝照片】，此圖樣是否是你們
      出售產品包裝的樣式？）是，上面會把嘉韻公司寫進去，
      是被告要求，所以有的有寫。」等語；另扣案之化妝品，
      經本院於94年12月12日當庭進行勘驗之結果，就各該化妝
      品之型號及數量，分別製有勘驗筆錄及附表附卷可參，並
      有當場拍攝之照片可資佐證；而卷附之上開出貨單內所載
      商品型號，經核與上開勘驗筆錄內附表所載之各項商品型
      號均屬相同，徵諸證人甲○○於同日審理中證稱：「（問
      ：你們委外廠商所製造出來的夢特嬌產品保存期限大約多
      久？）根據規定是三到五年，由廠商自行判定。」、「（
      問：一般夢特嬌的產品是多久？）有的是三年有的是五年
      。」等語，是自難僅以證人甲○○之上開證言遽認扣案之
      化妝品即非姿怡公司所出售。
（三）又被告乙○○於92年9月10日確曾接獲廣昇國際法律事務
      所之律師函等事實，雖經其於本院審理中自承在卷，並有
      告訴代理人宋忠興律師所提供之傳真資料在卷可參，然依
      卷附由君偉公司提供之寶麗馨公司歷次產品報價單觀之，
      其上所載日期分別有92年8月19日及92年10月15日，足見
      該筆交易應係自92年8月間即已開始洽談；而證人即甲○○於本院95年2月15日審理中證稱：「（問：嘉韻那邊他
      們也知道合約終止到期的時間是91年10月底嗎？）不知道
      他們是否知道，在91年6、7月才決定不進這個牌子，那時
      候已經跟嘉韻公司聯絡不上了。」、「（問：所以你從來
      沒有通知過嘉韻公司就他們沒有賣完夢特嬌的庫存品要作
      下架、銷燬的動作？）我有做，但是聯絡不上。」等語，
      足見被告乙○○所稱於接獲上開律師函後曾向姿怡公司查
      詢而未獲回覆等情，應非虛言；況上開律師函係針對告訴
      人與姿怡公司間之經銷合約所為，而姿怡公司之前開經銷
      合約係自91年10月間始行終止，業經告訴人陳明在卷，然
      本件被告乙○○購入系爭化妝品期間為88年至90年6月間
      ，是姿怡公司及告訴人間經銷合約之存續期間，顯非被告
      乙○○於購入商品之際所得預先知悉，而被告乙○○於未
      獲姿怡公司回覆之際而仍依約交付君偉公司系爭化妝品，
      難認被告乙○○於出售扣案化妝品之際有何明知為仿冒商
      品之情事。
    綜上所述，被告乙○○涉有公訴意旨所稱之上開違反商標法
    犯行，尚屬無從證明。此外，復查無其他積極證據足資證明
    被告乙○○有何公訴意旨所稱之違反商標法犯行，依照前開
    之說明，應依法諭知無罪之判決。原審以被告乙○○罪證明
    確而依商標法第82條之規定逕對其論罪科刑，自有未洽。被
    告乙○○上訴意旨否認犯罪指摘原判決不當，為有理由，是
    原判決既有前開違誤即屬無可維持，應由本院予以撤銷改判
    ，而為被告無罪之諭知。
五、至公訴人於本院95年2月27日審理中雖以：被告乙○○明知
    未經設立登記，不得以公司名義經營業務或其他法律行為，
    竟與證人甲○○基於上開違反公司法及逃漏稅捐之犯意聯絡
    ，於89年1月起至90年6月止，由被告乙○○向證人甲○○購
    買夢特嬌及其他產品，雙方雖約定由被告乙○○向姿怡公司
    購買上開商品，惟為逃漏營利事業所得稅及營業稅，實際則
    由證人甲○○以於92年1月14日始辦理設立登記之豐璽國際
    有限公司名義出貨予被告乙○○，交易金額共500萬元以上
    等事實，與本件原起訴之違反商標法犯行有裁判上一罪之關
    係，而認被告乙○○另涉有違反公司法第19條第2項、第1項
    及稅捐稽徵法第43條之罪嫌，然被告乙○○所涉上開違反公
    司法及稅捐稽徵法之犯行，本非原起訴之犯罪事實所敘及，
    自非起訴效力所及，且本件所涉違反商標法犯行既經諭知被
    告乙○○無罪，則上開經檢察官當庭補充部分亦不生審判不
    可分之關係，本院自不得併予審究，附此敘明。
六、又本件被告乙○○所涉上開違反商標法犯行應對其諭知無罪
    之判決，已如前述，原審本不得適用刑事訴訟法第七編所定
    之簡易程序對其論罪科刑，而應依刑事訴訟法第452條及第
    451 條之1第4項但書第3款之規定適用通常程序為審判，則
    本院所為前開判決，應係依刑事訴訟法第455條之1第3項之
    規定準用同法第369條第1項之規定適用第一審通常程序而為
    之第一審通常程序判決，附此敘明。
據上論斷，應依刑事訴訟法第455條之1第1項、第3項、第452條
、第369條第1項前段、第364條、第301條第1項前段，判決如主
文。
中    華    民    國    95    年    3     月    27    日
                  臺灣臺北地方法院刑事第十五庭
                        審判長法  官  周祖民
                              法  官  吳麗英
                              法  官  黃雅君
上正本證明與原本無異。
如不服本判決，應於判決送達後10日內向本院提出上訴狀（應抄
附繕本）。告訴人或被害人如對於本判決不服者，應具備理由請
求檢察官上訴，其上訴期間之計算係以檢察官收受判決正本之日
期為準。
                              書記官  陳麗津
中    華    民    國    95    年    3     月    27    日


司法院資訊處製作；財團法人民間司法改革基金會備份。
